最高法院刑事判決　　　　　　九十四年度台上字第一二二九號
　　上　訴　人　甲○○
　　　　　　　　　　　　30弄.
　　　　　　　　乙○○
　　上 列一 人
　　選任辯護人　楊玉珍律師
上列上訴人等因違反公職人員選舉罷免法案件，不服台灣高等法
院台中分院中華民國九十三年十二月二十九日第二審更審判決（
九十三年度重選上更(三)字第二四０號，起訴案號：台灣彰化地方
法院檢察署九十年度選偵字第六、七、八、九、十六號、九十一
年度選偵字第一號），提起上訴，本院判決如下：
    主  文
上訴駁回。
    理  由
按刑事訴訟法第三百七十七條規定：上訴於第三審法院，非以判
決違背法令為理由，不得為之。是提起第三審上訴，應以原判決
違背法令為理由，係屬法定要件。且必須依據卷內資料為具體之
指摘，並足據以辨認原判決已具備違背法令之形式，始屬相當。
本件原判決認定上訴人甲○○、乙○○分別為第五屆立法委員候
選人陳陽德之競選總部總幹事、或彰化縣二水鄉後援會之總幹事
。其二人為求陳陽德勝選，竟與鄭坤彰、陳德郎、蘇信郎（此三
人均已判處罪刑確定），共同基於賄選之犯意聯絡，並配合陳陽
德競選總部於民國九十年十月十三日晚間在彰化市舉辦造勢活動
，乃商議於是日上午招待具有投票權之不特定選民旅遊後，再帶
往造勢現場活動。即推由甲○○透過鄭融懋、巫士偉之介紹，向
皇星遊覽公司總經理洪莉莉預訂三部遊覽車；另乙○○使用二水
鄉大園村活動中心擴音器廣播，告知村民：「要去的人不要帶錢
，亦有便當，請支持陳陽德。」等語，復以口耳相傳之方式，邀
集不特定選民參加。嗣於九十年十月十三日上午，上訴人等即集
合選民出遊，因參加人數過多，又臨時租用第四部遊覽車應急。
旋由蘇信郎領隊出發，先至台中縣王田交流道旁參觀「西德鎢鋼
刀」店後，即在台中縣大肚鄉○○○○路飯店」席開十九桌，每
桌餐費新台幣（下同）一千二百元，提供予選民用餐，合計其他
雜支共花費二萬二千八百元，蘇信郎即以出發前由鄭坤彰交付之
二萬四千元支付。嗣後再前往月眉糖廠、八卦山遊樂區旅遊，途
中蘇信郎並在車上要求出遊之選民投票給候選人陳陽德。迄當日
晚間六時許，鄭坤彰復訂購二百八十個便當，免費招待選民晚餐
後，再集體帶往彰化市○○路、旭光路口參與陳陽德造勢大會。
共同以此方式交付賄賂及不正利益，而與出遊之選民約定投票予
陳陽德之一定行使等情。係以上開事實，業據上訴人乙○○及共
同被告鄭坤彰、陳德郎、蘇信郎等人在警詢及偵查中供認明確，
核與證人即家園公路飯店負責人連雅怡、販賣便當之蔡美玲、何
秋萍，及出遊之選民茆木聰等十八人供證之情節相符，並有警察
蒐證之錄影帶四捲扣案為證。且甲○○確有以電話向皇星遊覽公
司預訂三部遊覽車之事實，亦經證人鄭融懋、巫士偉、洪莉莉、
陳義興（皇星遊覽公司負責人）證實不虛。證人洪莉莉並提出於
同年十月十二日傳真予甲○○之遊覽車簡表一份為證，而甲○○
亦承認是日晚間十一時許，在競選總部有收到該份傳真；復有中
華電信股份有限公司通聯紀錄載明，皇星遊覽公司使用之00－
00000000號電話與陳陽德競選總部使用之00－000
0000號電話間，自九十年十月十三日八時十三分起，互有通
話多次紀錄等情在卷可憑，足證甲○○確有預訂遊覽車供選民出
遊之事實。又證人陳嘉鴻、陳長生、陳如賢亦證實乙○○確有利
用大園村活動中心廣播系統廣播，以招集選民免費出遊等情不虛
。復敘明賄選罪祇須對有投票權之人交付賄賂或不正利益，而約
其投票權為一定之行使，即構成犯罪，不以因而確有改變選民投
票意向為必要；縱令出遊之選民原即支持陳陽德者，亦無礙於本
件犯行之成立。因認上訴人二人與鄭坤彰、陳德郎、蘇信郎共同
賄選，犯行明確。乃撤銷第一審關於上訴人二人部分之判決，改
判論處上訴人甲○○、乙○○共同對於有投票權之人，交付賄賂
及不正利益罪刑。已詳敘其所憑之證據及認定之理由。而以上訴
人二人均否認犯罪，甲○○所辯遊覽車並非伊聯絡，伊確實不知
有招待選民出遊；另乙○○辯稱，伊未參與討論招待選民出遊，
係鄭坤彰臨時決定出遊，伊僅廣播通知集合上車而已，並未隨同
出遊，不知有免費招待之情事各情，均係飾詞卸責；另證人鄭坤
彰、陳長生、陳如賢事後翻異前詞；以及證人吳樹傳證述九十年
十月十二日中午；乙○○至其處買紅薯，停留一、二小時後離開
，暨陳建仁證陳，在陳如賢家無法聽到廣播各云云，均如何不足
採信或不足為有利於上訴人等之證明，於判決理由內一一詳予指
駁及說明。從形式上觀察，原判決並無認定事實不依證據等違法
情事存在。本件上訴人等上訴意旨略以，一甲○○部分：(1)、二
水鄉後援會參與造勢、與租用遊覽車，係不相干之兩回事，且甲
○○未與鄭坤彰等人有犯意聯絡。(2)、鄭融懋、巫士偉、陳義興
、洪莉莉等人證詞矛盾，均不足採信。(3)、皇星遊覽公司提起民
事訴訟，請求甲○○給付車資，亦不能證明係甲○○訂車。(4)、
甲○○並未與選民約定使其投票權為一定之行使。二乙○○部分
：(1)、本件之選民是否基於受賄之意思而收受賄賂或不正利益，
或因而影響渠等決定支持陳陽德，不無疑問。(2)、本件出遊活動
，係開放予不特定人士參與，即無賄選可言。(3)、鄭坤彰於審理
中證述，事前並無研商招待選民出遊之事實，其於警詢中之供述
與事實不符。(4)、本件之旅遊活動，依一般社會生活經驗，應係
助選而已，並非賄選，未達約定投票權為一定行使之程度。(5)、
證人陳嘉弘、陳宗融、陳景華於審理中證述，乙○○在廣播中僅
說李登輝會到場，希望村民參加陳陽德之造勢大會而已。此三人
有利之證言，原判決並未說明不予採信之理由。(6)、陳長生、陳
如賢嗣後於審理中，亦謂乙○○在廣播時，並未說去的人不要帶
錢，有提供便當等情，是其等於偵查中之不利供述，顯然不可信
。(7)、本件招待活動，花費不大，參與者受益不多，誠屬一般吸
引選民參與造勢而已，不宜認係賄選各等語。按陳嘉弘、陳宗融
、陳景華三人證詞之內容與另一證人陳建仁之證詞性質相同，原
判決漏未一併說明陳嘉弘等三人證詞亦屬不足為有利於乙○○之
證明之理由，而有微疵，顧此違誤顯然於判決無影響，依刑事訴
訟法第三百八十條規定，不得執為上訴第三審之理由。至其餘上
訴意旨所云，或為單純事實上之爭執，或係對原審法院認事、採
證及證明力判斷職權之適法行使，任意爭執，並非依據卷證資料
具體指摘原判決認事、採證及所為論斷有何違背法令，不足據以
辨認原判決已具備違法之情事。其等上訴均屬違背法律上之程式
，均應駁回。
據上論結，應依刑事訴訟法第三百九十五條前段，判決如主文。
中　　華　　民　　國　九十四　年　　三　　月　 十七　 日
                      最高法院刑事第五庭
                          審判長法官  吳　雄　銘
                                法官  池　啟　明
                                法官  郭　毓　洲
                                法官  吳　三　龍
                                法官  吳　信　銘
      本件正本證明與原本無異
                                      書  記  官
中　　華　　民　　國　九十四　年　　三　　月　二十一　日
                                                      Ｔ
